RMD TERCER ENTREGABLE- ESTADÍSTICA 2- TRABAJO GRUPAL
Para ir directo al Tercer Entregable, adelantar a línea 74.


PARTE PREVIA A TERCER ENTREGABLE

Descarga de variable dependiente (mortalidad por países) y Merge final de las 5 bases de datos.

Scrapping de tabla de datos "Cases and mortality by country" (Johns Hopkins) hasta el 10 de octubre 2020
```{r}
linkPage="https://coronavirus.jhu.edu/data/mortality"
linkPath='//*[@id="root"]/div/div[2]/div/div/div/div/div[1]/div[2]/div[3]/div/table'
library(htmltab)
Mortality=htmltab(doc=linkPage,which=linkPath)
Mortality[,c(2:4)]=NULL
write.csv(Mortality,file="Mortality.csv",row.names = F)
```

MERGE 5 BASES DE DATOS
```{r}
names(adriana)=c("Country","Health Workers /10k 2017","UHC index 2017","UHC Ranking/Index 2017")
adriana$'UHC Ranking/Index 2017'=NULL
names(alvaro)=c("Country","Democracy Index Score 2019","Regime Type","Government Effectivenes Estimate 2019")
names(michael)=c("Country","ICU Beds /100k 2019","GDP per capita 2019")
names(isabel)=c("Country","Current Health Expenditure per GDP 2017","Unemployment % 2019")
andrea[,c(3:6)]=NULL
names(andrea)=c("Country","Corruption perception Index","Score- Prep. for sanitary crisis 2019")
names(Mortality)=c("Country","Deaths /100k until 10/10/20")
```
Merge
```{r}
a=merge(isabel,andrea,all.x = T,all.y = T)
b=merge(a,michael,all.x = T,all.y = T)
c=merge(b,alvaro,all.x = T,all.y = T)
d=merge(c,adriana,all.x = T,all.y = T)
e=merge(d,Mortality,all.x = T,all.y = T)

#Para evitar perder países, se completaron datos con información proveniente de internet
e[5,6]=0.8
e[5,7]=3432.39 
e[8,6]=5.2
e[8.7]=4212.07
e[11,6]=4.7
e[11,7]=4721.18
e[49,6]=5.3
e[49,7]=8821.82 
e[124,13]=0
e[132,6]=32.2
e[132,7]=53024.06
e[116,4]=52
e[116,5]=21
e[108,4]=40
e[108,5]=57
e[81,4]=25
e[81,5]=65
e[39,11]=316
e[39,12]=79

e[!complete.cases(e),]
e=e[complete.cases(e),]
BaseFinal=e
write.csv(BaseFinal,"baseFinal.csv",row.names = F)
```

Ultimos detalles de limpieza y reordenar
```{r}
names(baseFinal)
names(baseFinal)=c("Country","Current Health Expenditure per GDP 2017","Unemployment 2019","Corruption Perception Index","Score Prep. for sanitary crisis 2019","ICU Beds /100k 2019","GDP per capita 2019","Regime Type","Government Effectivenes Est. 2019","Heath Workers /10k 2017","UHC index 2017","Deaths /100k until 10/10/20","Score")
#reordenar columnas
baseFinal <- baseFinal[, c(1,2,3,4,5,13,6,7,8,9,10,11,12)]
write.csv(baseFinal,"baseFinal.csv",row.names = F)
```

TERCER ENTREGABLE

EXPORTAMOS LA DATA FINAL DE GITHUB
```{r}
library(rio)
library(stringr)
library(readr)
basefinal="https://raw.githubusercontent.com/MichaelSuarez0/EstadMichael/master/BASEFINAL.csv"
data=import(basefinal)
```

SCRIPTS DEL TERCER ENTREGABLE
Librerías
```{r}
library(car)
library(rio)
library(DescTools)
library(descr)
library(ggplot2)
library(gplots)
library(dplyr)
library(foreign)
library(haven)
library(tidyverse)
library(psych)
library(Rmisc)
library(onewaytests)
library(vcd)
library(ggstance)
library(jtools)
library(stargazer)
library(sp)
library(geojsonio)
library(rgdal)
library(htmltab) 
library(stringr)
library(readr)
library(magrittr)
library(margins)
library(InformationValue)
library(pander)
library(lmtest)
library(knitr)
library(kableExtra)
library(polycor)
library(ggcorrplot)
library(matrixcalc)
library(GPArotation)
library(plotly)
library(cluster)
library(factoextra)
library(plyr)
library(jsonlite)
library(readr)
library(magrittr)
library(lavaan)
library(rio)
library(cluster)
library(plyr)
library(psych) 
library(kableExtra) 
library(factoextra) 
library(ggrepel) 
library(htmltab)
library(dplyr)
library(dbscan)
library(fpc)
```

ADRIANA

ANÁLISIS UNIVARIADO
Variable 1: HealthWorkers /10k 2017
```{r}
data$hw=data$`Heath Workers /10k 2017`
str(data$hw)
table(data$hw)

#Tendencia central
summary(data$hw)
mode(data$hw) 
median(data$hw)
mean(data$hw)
sd(data$hw)
var(data$hw)
boxplot(data$hw,main="Distribución de trabajadores en el 
        Sector Salud en 106 países del mundo - 2017", xlab="País", ylab="Número",col="yellow")
plot(data$hw,main="Dispersión de trabajadores en el Sector Salud
     en 106 países del mundo - 2017",col="blue",xlab="País",ylab="Número")
t.test(data$hw)
```

Variable 2: UHC 
```{r}
data$uhc=data$`UHC index 2017`
str(data$uhc)

#Tendencia central 
summary(data$uhc)
table(data$uhc)
mode(data$uhc) 
median(data$uhc)
mean(data$uhc)
sd(data$uhc)
var(data$uhc)
boxplot(data$uhc,main="Distribución de índice de UHC en 
        106 países del mundo - 2017",col="orange",xlab="País",ylab="UHC")
plot(data$uhc, main="Dispersión de índice de UHC en 
        106 países del mundo - 2017",col="orange",xlab="País",ylab="UHC")
t.test(data$uhc)
```

ANÁLISIS BIVARIADO
Variable dependiente: mortalidad por cada 100 mil habitantes hasta el 10/10/2020
```{r}
data$mort=data$`Deaths /100k until 10/10/20`
str(data$mort)
#variable numérica
```

Trabajadores de salud y Mortalidad (2 numéricas--> correlación)
```{r}
#Asociación entre las dos variables
plot(data$hw,data$mort,main="Diagrama de dispersión HW/Mortalidad",xlab="Trabajadores de salud",ylab="Mortalidad por cada 100mil",col="red")
#hay una concentración de datos en la esquina inferior izquierda, correlación positiva
cor.test(data$mort,data$hw)
#pvalue=0.03 sí hay correlación
#cor= 0.203  relación directamente proporcional, fuerza baja

#Regresión
modelo1=lm(data$mort~data$hw)
summary(modelo1)
#pvalue=0.036 modelo sí es válido
#La Densidad explica en un 3.2% la variación de la mortalidad en los países
#Ecuación:    y=10.87+0.018x
linea=predict(modelo1)
ggplot(data,aes(hw,mort))+geom_point()+theme_bw()+geom_line(aes(y=linea),color="red")
```

UHC y Mortalidad (2 numéricas--> correlación)
```{r}
#Asociación entre las dos variables
plot(data$uhc,data$mort,main="Diagrama de dispersión UHC/Mortalidad",xlab="índice UHC",ylab="Mortalidad por cada 100mil",col="red")
#hay una concentración de datos en la esquina inferior derecha, correlación positiva
cor.test(data$mort,data$uhc)
#pvalue=2.076e-05 sí correlación 
#cor= 0.4 relación directamente proporcional, fuerza media

#Regresión
modelo2=lm(data$mort~data$uhc)
summary(modelo2)
#pvalue= 2.076e-05 modelo sí es válido
#El UHC explica en un 15.2% la variación de la mortalidad en los países
#Ecuación:    y=-23.44+0.57x
linea=predict(modelo2)
ggplot(data,aes(uhc,mort))+geom_point()+theme_bw()+geom_line(aes(y=linea),color="red")
```

ISABEL

ANÁLISIS UNIVARIADO
Variable 1: Gasto en salud
```{r}
summary(data)
summary(data$`Current Health Expenditure per GDP 2017`)
range(data$`Current Health Expenditure per GDP 2017`)
sd(data$`Current Health Expenditure per GDP 2017`)
library(DescTools)
Mode(data$`Current Health Expenditure per GDP 2017`)
var(data$`Current Health Expenditure per GDP 2017`)
hist(data$`Current Health Expenditure per GDP 2017`)
t.test(data$`Current Health Expenditure per GDP 2017`)
boxplot(data$`Current Health Expenditure per GDP 2017`, main="Current Health Expenditure per GDP 2017",
   xlab="Countries", ylab="Health Expenditure per GDP", col = "Pink")
plot(data$`Current Health Expenditure per GDP 2017`, main="Dispersion of Current Health Expenditure per GDP 2017",
   xlab="Number of Countries", ylab="Health Expenditure per GDP", col="coral")

```

Variable 2: Desempleo
```{r}
summary(data$`Unemployment 2019`)
range(data$`Unemployment 2019`)
sd(data$`Unemployment 2019`)
mode(data$`Unemployment 2019`)
var(data$`Unemployment 2019`)
hist(data$`Unemployment 2019`)
t.test(data$`Unemployment 2019`)
boxplot(data$`Unemployment 2019`, main="Unemployment % 2019",
   xlab="Countries", ylab="Unemployment rate", col = "coral1")
plot(data$`Unemployment 2019`, main="Dispersion of Unemployment % 2019",
   xlab="Number of Countries", ylab="Unemployment rate", col="coral2")
```

ANÁLISIS BIVARIADO

Relación entre Gasto en salud 2017 y Mortalidad 2020
```{r}
library(csvy)

plot(data$`Current Health Expenditure per GDP 2017`,data$mort, main="Diagrama de dispersion Gasto en salud/Mortalidad",
   xlab="Gasto en salud/GDP", ylab="Mortalidad por cada 100mil", col="coral2")


modelo3=lm(data$`Current Health Expenditure per GDP 2017`~data$mort)
summary(modelo3)
```

Relación entre Tasa de desempleo 2019 y Mortalidad 2020
```{r}
plot(data$`Unemployment 2019`,data$mort, main="Diagrama de dispersion Tasad de desempleo/Mortalidad",
   xlab="Tasa de desempleo", ylab="Mortalidad por cada 100mil", col="coral")

modelo4=lm(data$`Unemployment 2019`~data$mort)
summary(modelo4)
```


ANDREA
ANALISIS UNIVARIADO
Variable 1: Indice de corrupcion
```{r}
colnames(data)[colnames(data)=="Corruption Perception Index"] <- "corrup"

#Estructura de la variable
str(data$corrup)
class(data$corrup)

#Medidas de tendencia central
median (data$corrup)
mean(data$corrup)
summary(data$corrup)

#Medidas de dispersion
sd(data$corrup) #desviacion standar
var(data$corrup) #varianza
max(data$corrup)
min(data$corrup)
rango1=max(data$corrup)-min(data$corrup) #rango
rango1

quantile((data$corrup),probs=c(0, 0.25, 0.5, 0.75, 1)) #cuartiles

#Graficos
hist(data$corrup, main="Indice de corrupcion", col="blue", 
     xlab="puntaje", ylab="paises")
boxplot(data$corrup, main="Indice de corrupcion", col="blue")
plot(data$corrup, main="Indice de corrupcion", col="blue")

t.test(data$corrup)

```

Variable 2: Preparacion para la crisis sanitaria
```{r}
data$`Score Prep. for sanitary crisis 2019`=as.numeric(data$`Score Prep. for sanitary crisis 2019`)

#Estructura de la variable
str(data$`Score Prep. for sanitary crisis 2019`)
class(data$`Score Prep. for sanitary crisis 2019`)

#Medidas de detendencia central
median (data$`Score Prep. for sanitary crisis 2019`)
mean(data$`Score Prep. for sanitary crisis 2019`)
summary(data$`Score Prep. for sanitary crisis 2019`)

#Medidas de dispersion
sd(data$`Score Prep. for sanitary crisis 2019`) #desviacion standar
var(data$`Score Prep. for sanitary crisis 2019`) #varianza
max(data$`Score Prep. for sanitary crisis 2019`)
min(data$`Score Prep. for sanitary crisis 2019`)
rango2=max(data$`Score Prep. for sanitary crisis 2019`)-min(data$`Score Prep. for sanitary crisis 2019`) #rango
rango2

quantile((data$`Score Prep. for sanitary crisis 2019`),probs=c(0, 0.25, 0.5, 0.75, 1)) #cuartiles

#Graficos
hist(data$`Score Prep. for sanitary crisis 2019`, main="`Score Prep. for sanitary crisis 2019`aracion para crisis sanitaria", col="red", 
     xlab="puntaje", ylab="paises")
boxplot(data$`Score Prep. for sanitary crisis 2019`, main="`Score Prep. for sanitary crisis 2019`aracion para crisis sanitaria", col="red")
plot(data$`Score Prep. for sanitary crisis 2019`, main="`Score Prep. for sanitary crisis 2019`aracion para crisis sanitaria", col="red")

t.test(data$`Score Prep. for sanitary crisis 2019`)

```

ANALISIS BIVARIADO
INDICE DE CORRUPCION (2019) Y MORTALIDAD
```{r}
library(psych)
str(data$mort)

#Analisis visual
plot(data$mort, data$corrup, main="Indice de corrupcion", col="blue")

#R de Pearson
##HO: Las variables son estadísticamente independiente -> no se rechaza
##Correlacion directa baja 
cor.test(data$mort, data$corrup)

#Regresion lineal simple
modelo5 = lm(data$mort ~ data$corrup)
summary(modelo5)
modelo5

colnames(data)[colnames(data)=="corrup"] <- "Corruption perception Index"
```

SCORE DE PREPARACION ANTE UNA CRISIS SANITARIA (2019) Y MORTALIDAD
```{r}
#Analisis visual
plot(data$mort, data$`Score Prep. for sanitary crisis 2019`, main="Preparacion para crisis sanitaria", col="red")

#R de Pearson
##HO: Las variables son estadísticamente independiente -> se rechaza
##Correlacion directa y baja
cor.test(data$mort, data$`Score Prep. for sanitary crisis 2019`)

#Regresion simple
modelo6 = lm(data$mort ~ data$`Score Prep. for sanitary crisis 2019`)
summary(modelo6)
modelo6
```

ALVARO
Analisis univariado: estadisticos descriptivos de Score, Regime Type y Government Effectivenes Est. 2019
```{r}
#Variable Score
Mode(data$Score)
describeBy(data$Score)
t.test(data$Score)

#Variable Regime.Type
Mode(data$`Regime Type`)

#Variable Estimate 2019
summary(data$`Government Effectivenes Est. 2019`)
Mode(data$`Government Effectivenes Est. 2019`)
t.test(data$`Government Effectivenes Est. 2019`)

#Graficos descriptivos
boxplot(data$Score, main="Puntaje del indice de democracia por pais", xlab="Pais", ylab="Puntaje", col = "Green")
plot(data$Score, main="Puntaje del indice de democracia por pais", xlab="Pais", ylab="Puntaje")

boxplot(data$`Government Effectivenes Est. 2019`, main = "Indice de gobernanza estimado por pais", xlab = "Pais", ylab = "Indice de gobernanza estimado")
plot(data$`Government Effectivenes Est. 2019`, main = "Indice de gobernanza estimado por pais", xlab = "Pais", ylab = "Indice de gobernanza estimado")
```

Analisis bivariado: correlaciones entre ambas variables y la tasa de mortalidad en 2020.
```{r}
#Analisis bivariado
library(jtools)

#Muertes-democracia
str(data$mort)
str(data$Score)

modelo7=lm(data$mort~data$Score)

summ(modelo7)

cor.test(data$Score, data$mort)

plot(data$Score, data$mort, main = "Correlacion entre indice de democracia y tasa de mortalidad", xlab = "Puntaje en el indice de democracia", ylab = "Muertes por cada 100 000 habitantes")

#Muertes-gobernanza
t.test(data$mort, data$`Government Effectivenes Est. 2019`)
modelo8=lm(data$mort~data$`Government Effectivenes Est. 2019`)

summ(modelo8)

plot(data$`Government Effectivenes Est. 2019`, data$mort, xlab = "Indice de efectividad de gobernanza (estimado)", ylab = "Muertos por cada 100 000 habitantes")
```


MICHAEL
Análisis univariado de ICU Beds y GDP per capita
```{r}

summary(data$`ICU Beds /100k 2019`)
summary(data$`GDP per capita 2019`)
sd(data$`ICU Beds /100k 2019`, na.rm=F)
range(data$`ICU Beds /100k 2019`)
range(data$`GDP per capita 2019`)
t.test(data$`GDP per capita 2019`, conf.level = 0.95)
t.test(data$`ICU Beds /100k 2019`, conf.level = 0.95)
```

Analisis bivariado
```{r}
boxplot(data$`GDP per capita 2019`, main="Boxplot de GDP per capita", col="salmon",
        xlab="Países", ylab="GDP per capita")  # sesgo a la derecha #

plot(data$`GDP per capita 2019`, ylab='GDP per capita',
     xlab='Países', col="red", main="Diagrama de dispersión GDP per capita")
```
```{r}
boxplot(data$`ICU Beds /100k 2019`, main="Boxplot ICU Beds per 100 000 population", col="salmon",
        xlab="Países", ylab="ICU Beds")  # sesgo a la derecha #

plot(data$`ICU Beds /100k 2019`, ylab='ICU Beds',
     xlab='Países', col="red", main="Diagrama de dispersión ICU Beds per 100 000 population")
```

```{r}

#Regresiones lineales#
modelo9 <- lm(data$`Deaths /100k until 10/10/20` ~ data$`ICU Beds /100k 2019`)
summary(modelo9)
summary.aov(modelo9)
#p value mayor a 0.05. No hay diferencias significativas
modelo10 <- lm(data$`Deaths /100k until 10/10/20` ~ data$`GDP per capita 2019`)
summary(modelo10)
summary.aov(modelo10)

```

```{r}
# Diagrama de correlación bivariada
plot(data$`GDP per capita 2019`, data$`Deaths /100k until 10/10/20`, ylab='Mortalidad por 100 000 habitantes',
     xlab='GDP per capita', col="red", main="Diagrama de dispersión GDP/Mortalidad")

plot(data$`ICU Beds /100k 2019`, data$`Deaths /100k until 10/10/20`, ylab='Mortalidad por 100 000 habitantes',
     xlab='ICU Beds', col="red", main="Diagrama de dispersión ICU Beds/Mortalidad")

summary(data$`GDP per capita 2019`)
summary(data$`ICU Beds /100k 2019`)

```

```{r}
library(ggplot2)
ggplot(data, aes(`Deaths /100k until 10/10/20`, `GDP per capita 2019`)) + geom_point() + theme_bw() + geom_line(aes(y=linea), color = "red")

cor.test(data$`Deaths /100k until 10/10/20`, data$`GDP per capita 2019`)
cor.test(data$`Deaths /100k until 10/10/20`, data$`ICU Beds /100k 2019`)

modelo9
summary(modelo9)
# Observar R ajustado
0.24 + 0.006*90
```
